【裁判字號】    89,簡上,504
【裁判日期】    891215
【裁判案由】    清償債務
【裁判全文】
臺灣臺北地方法院民事判決  八十九年度簡上字第五○四號
    上  訴  人    乙○○○
    訴訟代理人    朱俊雄律師
                  曾國龍律師
                  蘇癸旨律師
    複  代理人    甲○○      住台北市○○○路○段廿五號九樓
    被上訴人      戊○○○    .
                  庚○○      住台北縣中和市○○路七二六之三號
                  己○○      住台北市內湖區○○○○街一六九巷十二號五樓
                  辛○○      .
                  丙○○      住台北縣三重市○○路○段一七○巷六三號二樓
                  丁○○      .
    共      同
    訴訟代理人    余淑杏律師
                  賴淑惠律師
右當事人間請求清償債務事件，上訴人對於中華民國八十九年五月十八日本院台北簡
易庭八十八年度北簡字第三二四一號第一審判決提起上訴，本院判決如左：
    主  文
上訴駁回。
第二審訴訟費用由上訴人負擔。
    事  實
甲、上訴人方面：
  一聲明：
    (一)原判決不利於上訴人部分廢棄。
    (二)被上訴人應連帶給付上訴人新台幣（下同）二十萬元，並自民國八十三年十二
      月七日起至清償日止，按年息百分之五計算之利息。
    (三)訴訟費用由被上訴人負擔。
  二陳述：除與原審判決書所載相同者茲予引用外，補稱：
    (一)原審判決上訴人敗訴無非以被上訴人戊○○○否認卷附錄音帶為伊之聲音為據
      ，請求將該捲錄音帶與被上訴人戊○○○之開庭錄音送交法務部調查局比對鑑
      定。
    (二)如鈞院認定系爭消費借貸契約之借款人為訴外人黃耀輝，因黃耀輝已死亡，其
      繼承人為被上訴人己○○，本於繼承之法律關係，亦應判命被上訴人己○○清
      償此筆借款。
  三證據：除援用原審之立證方法外，提出戶籍謄本一份，並聲請將其於原審提出之
          錄音帶送鑑定。
乙、被上訴人方面：
  一聲明：如主文所示。
  二陳述：除與原審判決書所載相同者茲予引用外，補稱：否認訴外人黃耀輝曾向上
          訴人借款。
  三證據：援用原審之立證方法。
    理    由
一上訴人起訴主張：訴外人即被上訴人之被繼承人張清江於八十三年間向其借款二十
  萬元，並交付訴外人輝敏興業有限公司簽發面額為二十萬元之支票一紙用供清償，
  屆期提示竟遭退票，爰依據消費借貸及繼承之法律關係，請求被上訴人應連帶清償
  此筆借款；若本院認為借款人為訴外人黃耀輝，亦應判命黃耀輝之繼承人即被上訴
  人己○○清償此筆借款等語。被上訴人則以張清江及黃耀輝生前並未向上訴人借款
  ，上訴人持有該紙輝敏興業有限公司簽發之支票，僅表彰其對該公司有票據債權，
  被上訴人自無須負清償借款之責等語置辯。
二按當事人主張有利於己之事實者，就其事實有舉證之責任，民事訴訟法第二百七十
  七條定有明文。又按消費借貸者，謂當事人約定，一方移轉金錢或其他代替物之所
  有權於他方，而他方以種類、品質、數量相同之物返還之契約，修正前民法第四百
  七十四條定有明文。查消費借貸契約係屬要物契約，應由主張借貸關係存在之貸與
  人就契約成立及交付金錢之事實負舉證之責。經查：
  (一)上訴人雖提出支票、錄音帶及譯文欲證明張清江確曾向其借款二十萬元，然該紙
    支票並非張清江所簽發，亦未據張清江在其上背書，該紙支票是否確由張清江所
    交付以清償借款，並非無疑。
  (二)上訴人提出之錄音帶譯文部分。被上訴人戊○○○承認確曾與訴外人即上訴人之
    女洪秀華有如該譯文內容所示之對話，然抗辯該次通話時間約十分鐘，上訴人提
    出之錄音帶卻僅有五分鐘，該錄音帶顯經節錄；又辯稱其於對話中表示願意清償
    此筆款項，乃因該筆借款是張清江生前介紹女婿即黃耀輝向上訴人借款，其當時
    認為在道義上應予清償，實則該筆借款並非張清江所借用等語。觀諸該譯文內容
    ，被上訴人戊○○○並未承認張清江為此筆二十萬元借款之借款人，尚難遽以該
    次通話，即認定張清江與上訴人間確曾有消費借貸契約存在。
三至上訴人於本院審理中主張被上訴人己○○應付清償借款之責一節。按上訴人起訴
  請求被上訴人連帶清償借款，請求權基礎為張清江與其間之消費借貸契約，故本件
  訴訟標的之法律關係，當為上訴人對張清江之借款返還請求權，上訴人竟主張因被
  上訴人己○○為黃耀輝之繼承人，如本院認定借款人為黃耀輝，即應判命被上訴人
  己○○清償借款云云，所據者乃為其對黃耀輝之借款返還請求權，二者法律關係並
  不相同，若本院依其所請，則為訴外裁判，顯為法所不許。是上訴人該項主張顯無
  理由，灼然明甚！
四綜上所述，自上訴人所提出之事證，尚不足以證明張清江曾向其借款二十萬元迄未
  清償，則其依據消費借貸及繼承之法律關係，請求被上訴人應連帶清償借款，自不
  應准許。原審所為上訴人敗訴之判決，認事用法並無違誤，上訴人仍執前詞，指摘
  原判決不當，求予廢棄改判，為無理由，應予駁回。
五上訴人另聲請將其於原審提出之錄音帶送請鑑定，惟查被上訴人戊○○○並未否認
  該錄音帶內容為其與訴外人洪秀華對話之錄音，顯無再將該錄音帶送請鑑定以確定
  與洪秀華對話者即為被上訴人戊○○○之必要。本件判決基礎已臻明確，兩造其餘
  攻擊防禦方法核與判決結果無影響，爰不再一一論述，併予明。
據上論結，本件上訴為無理由，依民事訴訟法第四百三十六條之一第三項、第四百四
十九條第一項、第七十八條，判決如主文。
中      華      民      國    八十九    年      十二      月    十五    日
                                            民事第二庭審判長法官  丁蓓蓓
                                                            法官  曾部倫
                                                            法官  陳婷玉
右為正本係照原本作成
本件判決不得上訴
中      華      民      國    八十九    年     十二     月     十五     日
                                                      法院書記官  王  儀


司法院資訊處製作；財團法人民間司法改革基金會備份。
